行　政　法　院　判　決　　　　　　　　　　　　　　八十七年度判字第九一一號
　　原　　　告　甲○○
　　被　　　告　經濟部中央標準局
右當事人間因商標註冊事件，原告不服行政院中華民國八十六年十二月十六日台八十
六訴字第四九五二七號再訴願決定，提起行政訴訟，本院判決如左︰
　　主  文
原告之訴駁回。
　　事  實
緣原告於民國八十四年十一月七日以「紅面帝王」商標，指定使用於商品及服務分類
表第二十九類之薑母鴨商品申請註冊。被告以其商標圖樣之紅面帝王與關係人劉林春
娥之註冊第三二五四二一號「紅面」商標中文近似，且均指定使用於同一或類似商品
，乃依商標法第三十七條第一項第十二款之規定予以核駁，發給第0000000號
商標核駁審定書。原告不服，提起一再訴願，均遭決定駁回，遂提起行政訴訟，茲摘
兩造訴辯意旨於次：
原告起訴意旨略謂︰一、按商標圖樣「相同或近似於他人同一商品或類似商品之註冊
商標者」，不得申請註冊，固為商標法第三十七條第一項第十二款所明定，惟其適用
，應以該他人商標係合法存在為前提要件。二、查本件被告以原告商標圖樣上之「紅
面帝王」與註冊第三二五四二一號「紅面」商標，中文相同，且指定使用於同一或類
似商品，有違反商標法第三十七條第一項第十二款規定之嫌，惟經查被告據以核駁之
註冊第三二五四二一號商標，其商標專用期間，係始於七十五年五月十六日至八十五
年五月十五日止，專用期間屆滿後，並未申請延展註冊，依商標法第三十四條第一款
之規定，其商標專用權當然消滅，且該商標之專用權人「劉林春娥」亦未重新提出申
請，顯無繼續專用或使用該商標之意思，故原告以「紅面帝王」作為商標圖樣申請註
冊，於法應無不符，本案自應核准註冊，被告未審及此，率為核駁之處分，自難昭人
折服。三、綜上所陳，原告之「紅面帝王」商標並無違反商標法第三十七條第一項第
十二款之規定，懇請鈞院鑒核，賜判決將本案之再訴願決定、訴願決定及原處分均撤
銷，並指示原處分機關另為核准之審定等語。
被告答辯意旨略謂︰按商標圖樣相同或近似於他人同一商品或類似商品之註冊商標，
及其註冊商標期滿失效後未滿二年者，不得申請註冊為商標法第三十七條第一項第十
二款前段所明定，而判斷商標之近似與否，應隔離觀察其有無引起混淆誤認之虞以為
斷，迭經大院著有判例。又商標在外觀、觀念或讀音方面，有一近似者，即為近似之
商標，商標圖樣上中文之主要部分文字相同，其外觀有混同誤認之虞者，為外觀近似
，復為行政院台七十四經字第一八○六八號函准修正備查之商標近似審查基準一及二
之(三)所明示。本件系爭「紅面帝王」商標圖樣上之中文紅面帝王，與據以核駁註冊第
三二五四二一號「紅面」商標圖樣上之中文「紅面」，皆有相同「紅面」二字，異時
異地隔離觀察，有使消費者產生混同誤認之虞，應屬近似之商標，復均指定使用於類
似之商品，自有首揭法條之適用。至據以核駁註冊第三二五四二一號商標專用權雖於
八十五年五月十五日屆滿，惟其期滿失效未滿二年，仍有拘束系爭商標申請註冊之效
力，併予陳明。是被告依法核駁其註冊之申請並無不合，敬請駁回原告之訴等語。
　　理  由
按商標圖樣相同或近似於他人同一商品或類似商品之註冊商標，及其註冊商標期滿失
效後未滿二年者，不得申請註冊，為商標法第三十七條第一項第十二款前段所規定；
而判斷商標之近似與否，應隔離觀察其有無引起混同誤認之虞以為斷，迭經本院著有
判例可稽。又商標在外觀、觀念或讀音方面有一近似者，即為近似之商標；商標圖樣
上中文主要部分文字相同，其外觀有混同誤認之虞者，為外觀近似。本件原告於八十
四年十一月七日以「紅面帝王」商標，指定使用於商品及服務分類表第二十九類之薑
母鴨商品申請註冊。被告以其商標圖樣之「紅面帝王」與關係人劉林春娥之註冊第三
二五四二一號「紅面」商標中文近似，且均指定使用於同一或類似商品，乃依首揭規
定予以核駁之審定，原告不服，循序提起行政訴訟，主張：據以核駁之註冊第三二五
四二一號「紅面」商標之專用期間已於八十五年五月十五日屆滿，並未申請延展註冊
，其商標專用權當然消滅，自不得據以依首開規定為核駁之審定處分云云。經查：系
爭「紅面帝王」商標圖樣如附圖一，據以核駁之註冊第三二五四二一號「紅面」商標
圖樣如附圖二，兩商標圖樣均有相同之中文「紅面」二字，異時異地隔離觀察，難謂
無使消費者發生混同誤認之虞，應屬近似之商標，復均指定使用於類似之肉食商品，
而據以核駁之註冊第三二五四二一號商標專用期間至八十五年五月十五日屆滿，惟其
期滿失效未滿二年，仍有拘束系爭商標申請註冊之效力，從而原告所訴各節，均無足
取，本件原處分揆諸首揭規定及說明，洵無違誤，一再訴願決定，遞予維持，俱無不
合，原告起訴意旨，難謂為有理由，應予駁回。至原告自承於八十五年五月十五日據
以核駁商標專用期間屆滿後二年後仍可重行申請，乃原告不此之舉，竟纏訟迄今，已
徒滋紛擾，自非立法之本意，其申請俟滿二年後再為撤銷原處分之判決云云，核難准
許，併此明。
據上論結，本件原告之訴為無理由，爰依行政訴訟法第二十六條後段，判決如主文。
中    華    民    國     八十七      年      五      月      十五       日
                    行 政 法 院 第 三 庭
                                審 判 長 評  事      陳  石  獅
                                         評  事      趙  永  康
                                         評  事      高  啟  燦
                                         評  事      蔡  進  田
                                         評  事      鄭  淑  貞
右  正  本  證  明  與  原  本  無  異
                                         法院書記官  陳  佩  玲
中    華    民    國     八十七      年      五      月      十九       日
附圖一、                             附圖二、
~[G;H:\SCN\87\00000000.1;;]
~[G;H:\SCN\87\00000000.2;1500;]
